臺灣高雄地方法院刑事判決
111年度審易字第330號
公  訴  人  臺灣高雄地方檢察署檢察官 朝股
被      告  林詩御



上列被告因不動產經紀業管理條例案件，經檢察官聲請以簡易判
決處刑（111年度偵緝字第90號），本院認為不宜逕以簡易判決
處刑（原受理案號：111年度簡字第854號），改行通常審判程序
審理，判決如下：
    主  文
林詩御無罪。
    理  由
壹、程序方面
    按法院認為應科拘役、罰金或應諭知免刑或無罪之案件，被
    告經合法傳喚無正當理由不到庭者，得不待其陳述逕行判決
    ，刑事訴訟法第306條定有明文。本案被告林詩御前於偵查
    中係經發布通緝後始自行到案（偵緝卷第5至7、41至43頁參
    照），因此經檢察官限制住居於「高雄市○○區○○○街00號4樓
    」（偵緝卷第45頁參照），至於被告之戶籍地即「高雄市○○
    區○○○路000號10樓」，則經被告表明其戶籍地家人會將信件
    退回（偵緝卷第49頁參照）；嗣本院將民國111年5月3日（
    下午2時）之審理程序傳票寄往前述2址，其中戶籍址部分果
    遭以「遷移不明」為由退回（本院審易字卷第15頁參照），
    然限制住居址部分則於111年4月11日完成寄存送達，是本院
    業已合法傳喚被告，係被告無正當理由未到庭；又本院認本
    案應係諭知無罪之案件（如後述），爰依首揭規定，不待其
    陳述，逕行辯論判決。
貳、實體方面 
一、公訴意旨略以：被告明知經營不動產經紀業，應向主管機關
    即高雄市政府地政局申請許可後，依法辦理公司或商業登記
    ，並加入登記所在地之同業公會後方得營業，竟未依規定申
    請許可，自108年9月5日起至108年11月10日止，多次以個人
    名義，在591房屋租屋網（下稱591租屋網）刊登不動產出租
    廣告而經營不動產租賃仲介業務，嗣遭檢舉違規經營不動產
    租賃仲介業務，經主管機關高雄市政府地政局查證屬實，即
    於108年11月11日以高市地政籍字第10833218800號處分書裁
    處新臺幣（下同）10萬元罰鍰並禁止其營業，該處分書於合
    法送達後，被告明知已遭禁止營業後，仍基於繼續經營不動
    產租賃仲介業務之犯意，於109年8月24日起，未經公司設立
    登記並依規定申請許可，在591房屋租屋網等網站刊登仲介
    房屋出租之廣告，收取服務費，而繼續經營不動產租賃仲介
    業務，而遭民眾檢舉，嗣高雄市政府地政局人員查證上開租
    屋網所登廣告，而查悉其自上開時間起至109年9月16日間仍
    然違反前揭規定而營業，而查獲上情。因認被告係違反不動
    產經紀業管理條例第32條第2項之非經紀業而經營仲介業務
    ，經主管機關禁止其營業後仍繼續營業罪嫌。
二、起訴事實應依證據認定之，無證據不得認定起訴事實；不能
    證明被告犯罪者，應諭知無罪之判決，此觀刑事訴訟法第15
    4條第2項、第301條第1項即明。又認定不利於被告之事實，
    須依積極證據，苟積極證據不足為不利於被告事實之認定時
    ，即應為有利於被告之認定；檢察官對於起訴之犯罪事實，
    應負提出證據及說服之實質舉證責任，倘其所提出之證據，
    不足為被告有罪之積極證明，或其指出證明之方法，無從說
    服法院以形成被告有罪之心證，基於無罪推定之原則，自應
    為被告無罪判決之諭知。
三、公訴意旨認被告涉犯不動產經紀業管理條例第32條第2項之
    罪，乃係以①新北市政府地政局109年11月4日新北地價字第1
    092139947號函暨其附件、②109年7月27日高市地政籍字第10
    932487601號公告、③109年7月30日刊登電子公報資料、④108
    年11月11日高市地政籍字第108333218800號函暨處分書、⑤
    內政部不動產服務業管理作業系統-經紀營業員-查詢單等資
    料，為其論據。
四、訊據被告堅決否認有何非經紀業而經營不動產仲介業務，經
    主管機關禁止其營業後仍繼續營業犯行，並以：我未曾於10
    8年9月5日起至同年11月10日止，在591租屋網刊登不動產出
    租廣告以經營不動產租賃仲介業務，亦不知自己竟曾為此遭
    受裁罰，復未曾於109年8月24日至同年9月16日止，再次於5
    91租屋網刊登廣告以營業並收取服務費等語置辯。
五、經查：
  ㈠依偵查檢察官所提前述書證②至⑤，本僅足認被告本人要非登
    記有案之不動產經紀營業員，並曾經高雄市政府地政局於10
    8年11月11日，以「被告非不動產仲介經紀業，但在591租屋
    網刊登多筆物件，足始不特定多數人知悉就特定不動產公開
    進行招攬及媒合，顯給予他方報告訂約之機會，且就同性質
    事務反覆繼續實施，足認有非法從事經營居間仲介之行為，
    違反不動產經紀業管理條例第5條、第7條規定之事實」為由
    ，對被告裁處「禁止營業並處10萬元罰鍰」（下稱「高雄市
    地政局108年11月11日裁處」），然因該「高雄市地政局108
    年11月11日裁處」依被告戶籍址無法送達，高雄市政府地政
    局乃改行公示送達，因而於109年7月30日公告於高雄市政府
    公報109年秋字第9期之事實，本顯無從推認「被告本人確曾
    自108年9月5日起至同年11月10日止，多次以個人名義，在5
    91租屋網刊登不動產出租廣告而經營不動產租賃仲介業務」
    ，及「被告明知『高雄市政府地政局108年11月11日裁處』之
    存在暨其內容」，偵查檢察官遽為此2部分事實之認定，要
    難憑採。況高雄市政府地政局於109年7月30日以公告方式就
    「高雄市地政局108年11月11日裁處」進行公示送達時，被
    告刻因詐欺另案在監執行（詳後述），則該次送達既核與行
    政程序法第89條所定「對於在監所人為送達者，應囑託該監
    獄長官為之」此一明文有間，亦難寬認業生合法送達之效力
    。
　㈡至依偵查檢察官所提前述書證①，更僅足認新北市政府接受陳
    情人檢具591租屋網、由「持用0000000000號行動電話自稱『
    黃先生』之人」所刊載之不動產出租廣告頁面後，因經新北
    市政府地政局調查結果發現該0000000000行動電話之申請人
    乃登記為設籍高雄市之被告，但經函請被告提出說明未獲回
    應，該局依法只得將迄所查得之通聯調閱查詢單及591租屋
    網相關資料，函請高雄市政府地政局按職權卓處乙節，同無
    足率認「被告（另）自109年8月24日起至同年9月16日止，
    （猶）多次以個人名義，在591租屋網刊登不動產出租廣告
    而經營不動產租賃仲介業務」至酌。遑論依被告之臺灣高等
    法院在監在押全國前案紀錄表（本院審易字卷第20頁參照）
    顯示，被告自109年6月13日至同年10月10日間，乃因所犯詐
    欺另案在監執行（此情迭據偵緝卷第11、25、34頁之刑案資
    料查註紀錄表等件所記明，且從中更可明確得知被告該次乃
    早自109年6月11日即遭拘捕，是以徒刑起算日乃自109年6月
    11日即予起算），則被告又豈有於他案在監執行期間中之「
    109年8月24日起至同年9月16日止」，持用0000000000行動
    電話經營不動產租賃仲介業務之可能？
六、綜上所述，偵查檢察官所舉本案事證，顯不足為被告有罪之
    積極證明，基於無罪推定之原則，本院自應為被告無罪判決
    之諭知。
據上論斷，應依刑事訴訟法第452條、第301條第1項前段，判決
如主文。
本案經檢察官任亭聲請以簡易判決處刑，由檢察官吳協展到庭執
行職務。
中　　華　　民　　國　　111 　年　　5 　　月　　9 　　日
                  刑事第十一庭  法　官  莊珮吟
以上正本證明與原本無異。
如不服本判決應於收受判決後20日內向本院提出上訴書狀，並應
敘述具體理由。其未敘述上訴理由者，應於上訴期間屆滿後20日
內向本院補提理由書(均須按他造當事人之人數附繕本)「切勿逕
送上級法院」。
因疫情而遲誤不變期間，得向法院聲請回復原狀。
中　　華　　民　　國　　111 　年　　5 　　月　　9 　　日
                                書記官  郭素蓉